【裁判字號】    95,訴,2243
【裁判日期】    950913
【裁判案由】    毒品危害防制條例
【裁判全文】
臺灣板橋地方法院刑事判決              95年度訴字第2243號
公  訴  人  臺灣板橋地方法院檢察署檢察官
被      告  甲○○
                    （現另案於臺灣臺北監獄臺北分監執行）
指定辯護人  本院公設辯護人丁○○
上列被告因違反毒品危害防制條例案件，經檢察官提起公訴（95
年度偵字第13412號），本院判決如下：
    主  文
甲○○無罪。
    理  由
一、公訴意旨略以：甲○○明知安非他命係毒品危害防制條例所
    列之第二級毒品，不得擅自販賣，竟基於販賣第二級毒品甲
    基安非他命之犯意，於民國94年9 月17日晚間10時許，在臺
    北縣永和市○○路211 號附近，以新臺幣（下同）1000元之
    價格，販賣甲基安非他命1 包（起訴書誤載為安非他命，淨
    重1.05公克）予乙○○，因認被告涉有毒品危害防制條例第
    4 條第2 項之販賣第二級毒品罪嫌。
二、按犯罪事實應依證據認定之，無證據不得認定其犯罪事實。
    刑事訴訟法第154 條第2 項定有明文。次按認定犯罪事實，
    須依證據，而所謂證據，係指合法之積極證據就犯罪事實能
    為具體之證明者而言；而認定不利於被告之事實，須依積極
    證據，苟積極證據不足為不利於被告事實之認定時，即應為
    有利於被告之認定，更不必有何有利之證據（最高法院30年
    上字第816 號判例意旨參照），如無相當之證據，或證據不
    足以證明，自不能以推測或擬制之方法，以為裁判之基礎（
    最高法院40年台上字第86號判例意旨參照）。再按所謂「積
    極證據足以為不利被告事實之認定」，係指據為刑事訴訟法
    上證明之全盤證據資料，無論其為直接證據或間接證據，在
    客觀上均須達於通常一般之人均不致於有所懷疑，而得確信
    其為真實之程度，始得據為有罪之認定，若其關於被告是否
    犯罪之證明未能達此程度，而有合理性懷疑之存在，致使無
    從形成有罪之確信，即不得遽為不利於被告之認定，此觀諸
    最高法院76年台上字第4986號判例意旨自明。末按我國刑事
    訴訟制度業已修正為以當事人進行主義為主，職權進行主義
    為輔，檢察官立於原告之地位，其對於被告之犯罪事實，本
    負有積極舉證之義務，且刑事被告原無自證無罪之義務，其
    在訴訟上所為之辯解，只須達於對起訴事證提出合理質疑之
    程度為已足，檢察官如對於被告所為之辯解仍有爭執，即應
    依照刑事訴訟法第161 條之規定，自負積極舉證之責。
三、公訴意旨認被告甲○○涉有販賣第二級毒品甲基安非他命罪
    嫌，係以證人乙○○、丙○○於警詢及偵查中之證言及扣案
    之甲基安非他命為其主要論據。訊據被告堅決否認涉有販賣
    第二級毒品甲基安非他命之犯行，辯稱：伊不認識乙○○，
    沒有販賣甲基安非他命給乙○○，也沒有透過丙○○介紹販
    賣甲基安非他命給乙○○等語。
四、經查：
  (一)證人乙○○於本院審理中證稱：94年9 月18日凌晨在臺北縣
    中和市被查獲時身上的毒品安非他命是向「阿吉仔」買的，
    「阿吉仔」就是丙○○，我是在94年9 月17日晚間打電話給
    丙○○，跟他說要拿1 千元，錢晚一點給，後來到臺北縣永
    和市○○路路邊，丙○○就拿安非他命給我，我跟丙○○說
    我拿去給朋友，等朋友拿錢給我之後，我再拿錢給他，當時
    並沒有其他人在場，錢到現在也都沒有給丙○○，結果後來
    我就被警察抓到，警察問我毒品哪裡來的，我就帶警察去找
    丙○○，我根本就不認識甲○○，也沒有見過甲○○；在偵
    查中會說向甲○○買的，是因為丙○○說他是向甲○○買的
    ，我就配合他這樣說；我在警察局時有說是向「阿吉仔」買
    的，我那時沒有跟警察說丙○○就是「阿吉仔」，但因為丙○○馬上說「阿吉仔」就是甲○○，我就配合丙○○這樣說
    等語（見本院95年8 月30日審判筆錄第9 至13頁），證人丙○○於本院審理中亦證稱：事實上是因為我家比較有錢，一
    次都可以拿5 千、1 萬的安非他命，94年9 月17日晚間是乙○○到臺北縣永和市○○路211 號8 樓找我，跟我說有一個
    朋友要跟他買，要先跟我借一克安非他命，等他賣出去拿到
    錢後再拿給我，我就借一克安非他命給他，後來乙○○的朋
    友被抓，就帶警察來抓乙○○；我借給乙○○的安非他命是
    在被查獲前一、二天，請甲○○找「阿祥」拿的等語（見本
    院95年8 月30日審判筆錄第12、13頁），互核其證述情節大
    致相符，亦與證人乙○○於警詢中證稱：因王琦煜問我說有
    沒有安非他命毒品，我才預備將安非他命毒品一包1.05公克
    轉賣給王琦煜一節相符（見94年度偵字第15842 號偵查卷【
    下稱偵字卷】第11頁），輔以證人丙○○於本院審理時所為
    之上開陳述，涉及本身轉讓甲基安非他命之犯罪，對其自身
    甚為不利，證人丙○○應無為迴護被告而故為上開不利於己
    之證述之可能，是證人丙○○、乙○○於本院審理中所為之
    證述應屬可信。
  (二)至證人乙○○、丙○○於警詢、偵查中雖均證稱：乙○○係
    向被告購買安非他命云云；惟證人乙○○、丙○○於本院審
    理時業已翻異前詞，改稱被告並未販賣第二級毒品甲基安非
    他命予證人乙○○，在證人乙○○處查獲之毒品甲基安非他
    命係自證人丙○○處取得等語，已如前述，且觀諸證人乙○○、丙○○於警詢及偵查中所為之歷次陳述，證人乙○○於
    警詢中證稱：我所施用的安非他命毒品都是向綽號「阿吉仔
    」及綽號「佳鴻」之男子所購買，我各於94年9 月12日下午
    及94年9 月18日0 時左右，在臺北縣永和市○○路與保平路
    各以1 千元向他們購買安非他命毒品1 包，綽號「阿吉仔」
    及綽號「佳鴻」之男子是朋友關係，我只認識「佳鴻」，每
    次都是「阿吉仔」拿毒品給我後，我再將錢交給「佳鴻」，
    94年9 月18日0 時左右，我本來就要將1 千元交給「佳鴻」
    ，所以我帶同警方於94年9 月18日2 時許到臺北縣永和市○○路209 號前查獲「佳鴻」等語（見偵字卷第12頁），其後
    於94年9 月18日檢察官訊問時則稱：扣案毒品是我向朋友「
    阿吉仔」拿的，丙○○不是「阿吉仔」，查獲當時我是要拿
    錢給「阿吉仔」，剛好丙○○要下樓等語（見偵字卷第50頁
    ），其後於94年10月14日檢察官訊問時又改稱：扣案毒品是
    在94年9 月18日凌晨，在中和路廟口、南山商工門口附近網
    咖跟「阿吉仔」拿的，約定是1 千元，但是我安非他命先拿
    ，錢還沒付，拿安非他命時沒有注意到丙○○是否在場；我
    打電話給「阿吉仔」，但是是丙○○接的電話，我要他下樓
    來，沒有再說什麼，也沒有談到拿錢的事，我沒有跟丙○○
    買過安非他命等語（見偵字卷第67至69頁），嗣於94年10月
    25日檢察官訊問時再改稱：我記得是9 月17日週六晚上，在
    中和廟口旁邊網咖附近，我跟甲○○說想跟他買1 千元安非
    他命，並說晚一點錢再給他，我沒有注意丙○○是否在附近
    等語（見偵字卷第77頁），是證人乙○○就其所施用毒品之
    來源是否僅有「阿吉仔」一人，或係另有向證人丙○○購買
    毒品，及被查獲當次所扣得之毒品究係在何處購買、如何購
    買，及其究係要交付1 千元予被告或證人丙○○等細節，說
    法前後不一，另證人丙○○於94年10月14日檢察官訊問時證
    稱：乙○○是在94年9 月17日晚上，在中和市○○路、中山
    路廟口、南山商工門口附近，向我朋友甲○○拿安非他命，
    我當時在場親眼看見，但是乙○○安非他命拿走，錢沒給人
    家，過了幾個小時，我接到乙○○打來的手機，要我幫忙把
    1 千元轉交給甲○○，我一下樓警察就來抓我；「阿吉仔」
    是我學長，他拿安非他命給乙○○時我有在場，後來乙○○
    找不到「阿吉仔」才打電話給我，但是乙○○在電話中只有
    說要我下樓拿1 千元，沒有說明是什麼錢等語（見偵字卷第
    68頁），其後於94年10月25日檢察官訊問時又改稱：我在94
    年9 月17日週六晚上7 、8 點，在中和廟口旁邊網咖附近，
    甲○○拿1 千元安非他命給乙○○，但乙○○沒有當場給甲○○錢，我人在當場，乙○○有說錢晚一點再給等語（見偵
    字卷第76、77頁），是證人丙○○就該次毒品交易之地點、
    證人丙○○是否在場及證人乙○○有無在電話中請其轉交1
    千元等情節，說法亦與證人乙○○不同，是證人乙○○、丙○○於警詢、偵查中所為之證述是否可信，已非無疑；反之
    ，證人乙○○、丙○○於本院審理中所為之上開陳述，非但
    互核一致，亦與被告一再堅稱其並不認識證人乙○○，也未
    見過證人乙○○一節相符，更與證人乙○○當日遭警查獲之
    情節相吻合，足徵證人乙○○於本院審理中證稱其於警詢、
    偵查中所為之證述均係為附和證人丙○○之證言一節，並非
    虛構；況依證人乙○○、丙○○於本院審理中所為之證述可
    知，證人乙○○當日為警查扣之第二級毒品甲基安非他命乃
    證人丙○○所交付，是證人丙○○之行為已有觸法之嫌，證
    人丙○○為規避自己之刑責，而故於警詢、偵查中為不實之
    證述，洵屬可能。因之，綜合上情以觀，證人乙○○、丙○○於警詢、偵查中所為之陳述，均無可採。
  (三)至證人乙○○於94年9 月18日凌晨1 時30分許為警查獲之白
    色顆粒1 包，經送憲兵司令部刑事鑑識中心鑑定結果，固檢
    出甲基安非他命成份，淨重0.8943公克，取樣0.0334公克，
    餘0.8609公克，有憲兵司令部刑事鑑識中心95年8 月14日（
    95）安鑑字第01391 號鑑驗通知書1 紙附卷可稽，惟上開毒
    品乃證人乙○○自證人丙○○處取得，而非向被告購買，已
    如前述，是扣案之第二級毒品甲基安非他命自無從為被告不
    利認定之依據。
五、綜上所述，證人乙○○於94年9 月18日為警查獲之第二級毒
    品甲基安非他命係自證人丙○○而非被告處取得一情，已經
    證人乙○○、丙○○於本院審理中證述明確，而證人乙○○
    、丙○○於警詢、偵查中所為之證述，互不一致，洵無足採
    ，亦如前述，此外，本院復查無其他積極確切之證據足以證
    明被告確有公訴人所指販賣第二級毒品甲基安非他命予證人
    乙○○之犯行，揆諸前揭意旨，既不能證明被告犯罪，自應
    諭知無罪之判決。至證人丙○○於本院審理中雖另證稱其交
    付予證人乙○○之第二級毒品甲基安非他命，係在查獲前1
    、2 天委請被告向綽號「阿祥」之成年男子購買等語，惟此
    與公訴人起訴被告係於94年9 月17日晚間10時許，在臺北縣
    永和市○○路211 號附近販賣第二級毒品甲基安非他命予證
    人乙○○之犯罪事實全然不同，本院自無從審究此部分，附
    予敘明。
據上論斷，應依刑事訴訟法第301條第1項，判決如主文。
本案經檢察官黃怡華到庭執行職務。
中    華    民    國    95    年    9     月    13    日
                  刑事第十六庭  審判長法  官  白光華
                                      法  官  楊志雄
                                      法  官  曾淑娟
如不服本判決應於送達後10日內向本院提出上訴狀。
以上正本證明與原本無異。
                                      書記官  郭宇修
中    華    民    國    95    年    9     月    13    日


司法院資訊處製作；財團法人民間司法改革基金會備份。
